臺灣新竹地方法院民事裁定
110年度消債清字第48號
聲  請  人  
即債務人    林錫欽  

相  對  人  
即債權人    日盛國際商業銀行股份有限公司

法定代理人  郭倍廷  
相  對  人  
即債權人    何品皜  
上列當事人聲請消費者債務清理清算事件，本院裁定如下：
    主  文
聲請人林錫欽自中華民國一一○年十二月二十七日十一時起開始
清算程序。
命司法事務官進行本件清算程序。
    理  由
一、按債務人不能清償債務或有不能清償之虞者，得依本條例所
    定更生或清算程序，清理其債務；消費者依本條例所清理之
    債務，不以因消費行為所生者為限；債務人於法院裁定開始
    更生程序或許可和解或宣告破產前，得向法院聲請清算；債
    務人對於金融機構負債務者，在聲請更生或清算前，應向最
    大債權金融機構請求協商債務清償方案，或向其住、居所地
    之法院或鄉、鎮、市、區調解委員會聲請債務清理之調解，
    消費者債務清理條例（下稱消債條例）第3條、第80條前段
    、第151條第1項、消債條例施行細則第2條第2項分別定有明
    文。次按法院開始清算程序之裁定，應載明其年、月、日、
    時，並即時發生效力；法院裁定開始更生或清算程序後，得
    命司法事務官進行更生或清算程序，必要時，得選任律師、
    會計師或其他適當之自然人或法人一人為監督人或管理人，
    亦為消債條例第83條第1項、第16條第1項所明定。
二、聲請意旨略以：聲請人前有不能清償債務之情事，積欠債務
    總額新臺幣（下同）43,095,014元（見本卷第39頁），其中
    無擔保、無優先權債務數額約39,895,014元，聲請人前於本
    院向債權人聲請債務前置調解，惟最大債權銀行日盛國際商
    業銀行股份有限公司（下稱日盛銀行）告知其積欠銀行債權
    本金已高達約1,300萬元，縱以本金提供15年無息之分期方
    案，每月亦需還款7萬多元（見調解卷第145頁），而聲請人
    現年73歲，每月固定收入僅有安老津貼與勞保年金，聲請人
    實無能力負擔清償，以致前置調解不成立。為此，爰依消債
    條例請求裁定准許清算等語。
三、經查：
㈠、聲請人前開主張，有日盛銀行110年9月15日陳報狀、聲請人1
    10年9月16日陳報狀、11月16日清算聲請狀、調解不成立證
    明書附於本院110年度司消債調字第166號調解案卷及本案卷
    內可稽（見調解卷第141、145頁、本卷第15、47頁），經核
    屬實，堪認聲請人已依消債條例之規定聲請前置調解未能成
    立。是以，聲請人據以聲請清算，本院自應綜合聲請人目前
    全部收支及財產狀況，評估是否已不能維持符合人性尊嚴之
    最基本生活條件，而有「不能清償或不能清償之虞」等情。
㈡、關於聲請人之財產收入及支出部分：
　⒈聲請人名下有新竹市○○段0000地號土地（下稱系爭土地）、1
    07年出廠之車牌號碼000-0000汽車、MVD-5789機車、郵局存
    款2,128元、3筆現存個人保單（國泰人壽保險保單2筆，截
    至110年7月23日止，保單解約金約607,447元；南山人壽保
    險保單1筆，截至110年7月6日，保單價值準備金約1,628元
    ）、投資10筆（聲寶股份有限公司、宣捷幹細胞生技股份有
    限公司、潤泰全球股份有限公司、唐碩科技股份有限公司、
    有限責任新竹第三信用合作社、德瑪凱股份有限公司、天擎
    生化科技股份有限公司、華星科技股份有限公司、至鴻科技
    股份有限公司、台東區中小企業銀行股份有限公司），此有
    財產及收入狀況說明書、本院109年度司執字第6262號109年
    9月8日函、全國財產稅總歸戶財產查詢清單、土地登記第一
    類謄本、汽機車行車執照、國泰人壽保單帳戶價值一覽表、
    南山人壽保單價值準備金一覽表、郵局存摺交易明細影本、
    統一證券存摺明細暨客戶餘額資料查詢單、本院依職權調查
    聲請人之稅務電子閘門財產所得調件明細表、法務部—高額
    壽險資訊連結作業在卷為證（見本卷第23-27、49、55、57
    、61-63、79、83、99、101-105、143-164頁），是聲請人
    名下尚有可充清算財團分配之財產，先予敘明。
　⒉聲請人為37年出生，現年73歲（見本卷第45頁），每月僅領
    有安老津貼3,000元、勞保年金24,874元，另每年10月領有
    重陽禮金2,000元，業據提出郵局存摺交易明細影本在卷為
    證（見本卷第85-99頁），則本院暫以28,041元（計算式：3
    ,000元＋24,874元＋2,000元÷12月）作為計算債務人每月可處
    分所得之依據；又聲請人主張其每月生活必要支出為15,946
    元，未逾衛生福利部公告臺灣省110年每人每月必要生活費
    用15,946元（110年度每月生活所必需〈必要生活費用〉數額
    一覽表，見本卷第185頁），則本件聲請人每月生活必要支
    出為15,946元，洵堪認定。
㈢、聲請人主張其無法清償債務，由其每月收入28,041元，扣除
    每月必要生活支出15,946元觀之，雖餘12,095元可供清償，
    惟聲請人陳報積欠日盛銀行無擔保、無優先權之保證債務數
    額已達39,895,014元、何品皜之有擔保債務約3,200,000元
    （見本卷第39頁），其名下固有系爭土地，權利範圍為全部
    ，惟因系爭土地曾經債權人日盛銀行聲請強制執行拍賣，因
    拍賣無實益，業經發債權憑證結案，惟假扣押執行並未撤回
    ，系爭土地繼續查封中，聲請人無法自由處分，此有本院10
    9年度司執字第6262號109年9月8日函、土地登記第一類謄本
    在卷可稽（見本卷第49、57頁），且系爭土地已設定最高限
    額抵押權於何品皜，故系爭土地是否得以順利換價，抑或換
    價後是否足以清償聲請人所負欠之債務已非無疑；另聲請人
    名下雖有107年出廠之汽機車、郵局存款、3筆現存個人保單
    、投資10筆，惟其財產價額，亦不足清償上開債務數額。本
    院審酌聲請人為37年出生，現年73歲，已逾法定強制退休年
    齡，及其收入財產、勞力及生活費用支出等狀況，堪認聲請
    人之經濟狀況已有不能清償債務之情事。從而，聲請人處於
    不能清償之客觀經濟狀態，而有藉助清算制度調整其與債權
    人間之權利義務關係而重建其經濟生活之必要。
四、綜上所述，本件聲請人為一般消費者，依其年齡、勞力、收
    入及財產狀況，確有不能清償債務之情事，且未經法院裁定
    開始更生程序或許可和解或宣告破產，本院審酌聲請人名下
    尚有新竹市○○段0000地號土地、107年出廠之汽機車、郵局
    存款、3筆現存個人保單、投資10筆，業如前述，可充清算
    財團，應有清算實益。此外，聲請人復查無消債條例第6條
    第3項、第8條或第82條第2項所定應駁回清算聲請之事由存
    在，則聲請人聲請清算，核屬有據，自應准許，並依首揭規
    定命司法事務官進行本件清算程序。
五、爰裁定如主文。 　　　
中    華    民    國     110     年   12    月    27  日
                  民事第二庭    法  官  陳麗芬
以上正本係照原本作成。
本件不得抗告。 
中    華    民    國     110     年   12    月    28  日
                                書記官  曾煜智